【裁判字號】    88,上訴,3910
【裁判日期】    890111
【裁判案由】    違反槍砲彈藥刀械管制條例
【裁判全文】
臺灣高等法院刑事判決                  八十八年度上訴字第三九一號
    上  訴  人
    即  被  告  丁○○
    選任辯護人  曾森雄
                葉宏基
    上  訴  人
    即  被  告  乙○○
    選任辯護人  梁裕勝
右上訴人因違反槍砲彈藥刀械管制條例案件，不服臺灣板橋地方法院八十八年度訴字
第八五六號，中華民國八十八年八月十九日、二十七日第一審判決（起訴案號：臺灣
板橋地方法院檢察署八十八年度偵字第九十三號）提起上訴，本院判決如左：
    主      文
上訴駁回。
    事      實
一、丁○○前因違反麻醉藥品管理條例及貪污治罪條例案件，經臺灣臺北地方法院於
    民國八十一年間判處有期徒刑五月及七月十五日，應執行有期徒刑十一月確定（
    以下簡稱前案）；再因賭博罪及違反槍砲彈藥刀械管制條例案件，經原審法院於
    八十四年間判處有期徒刑八月及三月，應執行有期徒刑十月確定（以下簡稱後案
    ），前後二案合併接續執行，於八十四年七月十七日假釋，並於八十五年三月二
    十四日縮刑假釋期滿以已執行論。乙○○前因違反麻醉藥品管理條例案件，經原
    審法院於民國八十一年間判處有期徒刑六月，上訴後經本院駁回確定（以下簡稱
    前案），再因違反麻醉藥品管理條例案件，經原審法院於八十二年間判處有期徒
    刑七月確定（以下簡稱後案），前後二案合併接續執行，於八十四年一月十五日
    縮刑期滿執行完畢。二人仍不知戒惕悔改。丁○○於八十七年十月底某日，未經
    許可，自甲○○處受寄具殺傷力之德制八釐米金屬改造模型槍一支、制式口徑八
    ＭＭ加裝直徑六ＭＭ之金屬子彈一顆（子彈共寄藏五顆，但另外四顆均無殺傷力
    ），丁○○將之藏置在臺北縣板橋市○○○路七十七號，自斯時起未經許可，寄
    藏具殺傷力之改造模型槍一支及子彈一顆。嗣於八十七年十二月十日，張太祟因
    涉販賣毒品案經警方緝獲，張太祟主動向警方供出丁○○處有槍枝，並打電話聯
    絡丁○○告知有事情請渠處理，有利可圖，要渠提供槍枝，丁○○即要張太祟到
    臺北縣板橋市○○○路之金帥遊樂場前與渠會合。雙方約定時間、地點後，喬裝
    為計程車司機、乘客之警員即開車載張太祟於同日下午六時許，至金帥遊樂場前
    ，斯時丁○○即將上開寄藏之槍彈，交予乙○○，託渠轉交給張太祟，乙○○即
    未經許可持有具殺傷力之該槍彈，丁○○與乙○○則坐上張太祟乘坐之車子，張
    太祟再次地要丁○○帶「東西」同去處理事情，並謂有利可圖，丁○○則答以伊
    有事情，故請「小弟」乙○○同去後，便下車離開。張太祟在車內即問乙○○，
    有無帶「東西」？乙○○則從身上腹部部位之衣服內，掏出該把改造手槍及子彈
    ，要交給張太祟時，當場被車內喬裝為司機及乘客之員警查獲，並扣得上開具有
    殺傷力之槍枝一支、子彈一顆（該具殺傷力之子彈一顆業經送鑑試射擊發；另不
    具殺傷力之槍彈四顆亦併扣案）。
二、案經桃園縣警察局報請臺灣板橋地方法院檢察署檢察官偵查起訴。
    理      由
一、訊據被告丁○○固坦承於右開時地，委託乙○○轉交東西予張太祟，惟矢口否認
    有何不法犯行，辯稱：「張太祟係於八十七年十月底某日，將一個袋子拿到我所
    開設位於臺北縣板橋市○○○路七十七號之電動玩具店內，要將該袋子寄放在店
    裡，當時我不在，店裡之員工王芳蘭即要張太祟自行拿到櫃檯放，當天王芳蘭有
    打電話告知我此事，但未告知袋裡是何物，所以我不知道袋裡有何物。八十七年
    十二月十日，我在臺北縣板橋市○○○路之金帥遊樂場向老闆吳文杰借錢，張太
    祟與我聯絡說要取回前所寄放之物，我要張太祟到上開金帥遊樂場與我會合，我
    即要乙○○至臺北縣板橋市○○○路七十七號之電動玩具店裡取回張太祟前所寄
    放之袋子，後來張太祟坐車到臺北縣板橋市○○○路之金帥遊樂場前，我便要乙○○將所取回之袋子交與張太祟，我不知道袋子裡面有槍彈。又本案是警員以喬
    裝偵查、陷害教唆之方式破案，故所取得之證據無證據能力。」云云。被告丁○○選任辯護人辯護意旨亦略以：當被告適逢父喪，久未赴店中處理事務，甲○○
    主動一紙袋盛裝之物，利用店員王芳蘭不知情狀況下，自行將該紙袋置於櫃
    下，被告根本不知所寄藏者為何物，及至案發，亦係由乙○○將之交與甲○○，
    被告主觀上既無寄藏或持有該槍之犯意，客觀上亦無此等行為，不能因甲○○片
    面指證，遽認被告犯罪。並聲請傳訊證人邱顯榮。
二、訊據被告乙○○亦坦承於右開時地，受同案被告丁○○之託，轉交東西予張太祟
    ，惟矢口否認有何犯行，辯稱：丁○○將以報紙包著，並放在化粧品袋子內之物
    品要伊拿出去給張太祟，伊根本不知袋子裡有具殺傷力之改造之模型槍一支及子
    彈一顆，被告個子矮小，坐在後座，如果掏槍，前座警員根本無法看到云云。
    被告乙○○選任辯護人亦辯稱：警員丙○○當時喬裝計程車司機，自車上後照鏡
    不可能看到後座人員胸部以下（動作或物品），請傳喚該警員到庭模擬實際狀況
    。況當時被告乙○○根本不知紙袋中裝有槍彈，不能論以持有槍彈之罪。本件甲○○為警方陷害教唆工具，不能論被告以罪，否則有違憲法基本人權及刑事訴訟
    法程序之重要精神，並請傳訊證人甲○○，並命其與被告一同赴法務部調查局測
    謊。
三、本院查：
  (一)證人張太祟於原審到庭具結證：「八十七年十二月十日，我被警方因施（販）安
    捕獲，警方要我檢舉販安之人或（持有）黑槍之人。我就試著打電話給鄭（香其
    ），詢問其是否有東西借我去臺北處理事情。當天下午六、七點警員和我共乘三
    部車，至（臺北縣）板橋市金帥遊樂場，因鄭（香其）之前在電話中要我過去拿
    東西。到了現場後，黃（光華）先上車，而鄭（香其）稱公司有事要處理，要黃
    （光華）跟我去處理事情，鄭（香其）就離開。在車上，我就問黃（光華），是
    否有帶東西？他就從身上某部位掏槍，該槍沒有任何包裝或（用）報紙包著，將
    槍交給我後，我就將槍交給車上之警員。」（見原審八十八年六月二十一日訊問
    筆錄）；再證人即喬裝為計程車司機載張太祟之警員丙○○結於原審證：「（查
    獲槍彈情形如何？）張太祟因毒品案被我們抓到，他就主動向我同事李清欽供稱
    鄭（香其）那邊有槍彈，我們就三部車過去，我沒有聽到他們如何聯絡鄭（香其
    ）。我開車載張（太祟）到金帥遊樂場，張（太祟）和被告二人（指丁○○和乙○○）說什麼我不清楚，但被告黃（光華）將槍彈拿給張（太祟）時，我從照後
    鏡看到黃（光華）從身上掏槍出來，槍沒有任何包裝。」（見原審八十八年七月
    一日訊問筆錄）。已足徵同案被告乙○○於右開時地所交予張太祟之物－扣案槍
    枝、子彈，並沒有用任何袋子或物品包裝。本院為期確實發現真實，復依職權並
    參照被告選任辯護人之請求，再度傳喚該警員到庭結證：「當天我任計程車司機
    ，甲○○坐在我右座，李清欽坐正後方，乙○○在右後方，因乙○○當時坐在後
    座，我看不清楚（從後視鏡），但黃拿槍交給甲○○時，我則有特別注意，因我
    怕甲○○拿到槍會對我們不利，就有特別注意看，至於槍枝當時並無任何包裝，
    槍好像是黑色底銀白色，又好像是銀白或黑色，我不確定。」該證人雖就後視鏡
    所見與否，與原審所證略有出入，但誠如所謂，因恐甲○○取得槍枝後當場對之
    不利，故乙○○將槍交給甲○○後有特別注意，並目睹該槍並無包裝，應屬可信
    ，並認毋庸再行模擬表演。
  (二)原審另傳喚當時喬裝為計程車乘客與張太祟同坐一車之警員李清欽到庭結證稱：
    「（查獲槍彈情形如何？）八十七年十二月十日因張太祟之前涉販毒被我們查獲
    後，他主動供出知道何人有槍，他就在警局打電話給鄭（香其），說有事情要請
    他處理，問他那裡是否有槍，並說有利可圖。鄭（香其）就要張太祟過去，我就
    和同事丙○○和張太祟共乘一部車，另外還有一、二部一起到查獲現場後，鄭（
    香其）來車上，張（太祟）跟鄭（香其）說，要他帶東西去有利可圖，鄭（香其
    ）就說他有事情，要小弟黃（光華）和他過去就好，說完後就離開了。黃（光華
    ）就在車上從腹部掏出槍枝，我就把它拿過來，但我已忘記該槍是否有包裝。」
    （見原審八十八年八月九日審判筆錄），足見張太祟在警察局和被告丁○○聯絡
    時，張太祟即是要被告準備槍枝，一起去處理有利可圖之事情，乙○○確實係由
    腹部掏出槍枝，按該證人當時係座在乙○○之左邊，與乙○○近在咫尺，乙○○
    一舉一動，當目睹十分清楚，所證應堪採信。如果槍枝係置於塑膠袋內，何庸別
    於腰際，足見被告辯稱槍枝包於塑膠袋內云云，為卸責之詞。
  (三)被告乙○○於警訊供稱：「（你被查獲德國製點二二手槍槍號摩損，該槍械從何
    而來？）該槍械係於八十六年十二月十日十八時左右在（臺北縣）板橋市○○○
    路金帥遊樂埸，由丁○○男子交給我，要我將該槍交給綽號觸目中，我行至（臺
    北縣）板橋市○○○路、南雅東路中央大樓前被警查獲。」（見偵查卷第五頁反
    面）；同案被告乙○○再於偵查中供稱：「（槍彈何來？）丁○○於（八十七年
    ）十二月十日下午六時許在（臺北縣）板橋市○○○路金帥遊樂埸交給我，要我
    交給觸目中，我走出來要交給計程車內的觸目中，結果計程車是警察開的，車內
    有坐警察及丁○○和觸目中，結果我被抓了，丁○○和觸目中沒事。」、「（觸
    目中姓名？）張泰（太）祟，住（臺北縣）板橋市。」、「（槍彈是否你的？）
    不是，是丁○○的，他叫我交給張太祟的，他於當天晚上六時許，在金帥遊樂場
    內交給我，要我拿出去，說張太祟在計程車上，結果警察在計程車內，鄭（香其
    ）看到警察就跑了，當時張太祟問丁○○槍在那裡，鄭（香其）說在我這裡。」
    （見偵查卷第十七頁反面、第十八頁、第三十四頁反面），被告乙○○於警訊、
    偵查中皆供稱扣案槍彈是被告丁○○要渠交予張太祟的，從未辯稱扣案槍彈有何
    以袋子包裝之事，迄至原審及本院始辯稱被告丁○○是交給渠一個袋子云云，顯
    係事後與被告丁○○串供後之虛詞，不足採信。
  (四)證人張太祟於原審雖迭次證稱扣案槍彈非渠所有，未曾將扣案槍彈寄放在被告丁○○處云云，惟證人王芳蘭到庭具結證稱：「（張太祟有否委託你們保管任何東
    西？）我在（臺北縣）板橋市○○○路七十七號被告丁○○經營之電玩店任職將
    近一年，八十七年十二月才離職。八十七年十月底某日，庭上之張太祟有拿一個
    手提袋請我們幫他保管，他說不貴重，我就要他自己拿到店裡櫃台放，我不知裡
    面是何物。過了一、二小時後，我有打電話向鄭（香其）說此事，他也沒有問那
    包是何物，後來我不清楚那包東西被誰拿走。」（見原審八十八年七月九日訊問
    筆錄），顯見張太祟確曾將一包東西寄放在被告丁○○處。而被告供稱該包東西
    即是八十七年十二月十日接獲張太祟電話後，要乙○○至臺北縣板橋市○○○路
    七十七號拿之物品（見原審八十八年六月七日訊問筆錄），況苟扣案槍彈非張太
    祟委託被告丁○○保管，張太祟焉能向警方供出被告丁○○處有扣案之槍彈？是
    張太祟前揭有關扣案槍彈非渠所有，未曾將扣案槍彈寄放在被告丁○○處云云，
    顯係為恐自身涉刑責之虛詞，此部分證詞不足採信。是前開扣案槍彈確係張太祟
    於八十七年十月底某日委託被告丁○○保管，且張太祟於八十七年十二月十日向
    被告丁○○要前開槍彈以去處理事情，被告丁○○要同案被告乙○○帶前開槍彈
    同去處理，而同案被告乙○○所交予張太祟之扣案槍彈並無任何包裝等情，業據
    證人丙○○、李清欽、張太祟結證如前，足見被告丁○○對於張太祟委託渠保管
    之物扣案槍彈，乙○○對於丁○○託伊將槍轉交甲○○，均有認識被告乙○○選
    任辯護人請求再度傳訊證人甲○○未能到庭，本院認此部分事實已經釐清，勿庸
    再行傳喚或測謊必要。
  (五)第按有關喬裝偵查、陷害教唆之例，大多認為從事引誘之警察人員或線民，主觀
上欠缺構成要件故意而不構成犯罪，若被誘發者是基於其自由意思而從事犯罪行
    為，即謂難係教唆陷害，此揆之司法院字第一九六八號解釋、最高法院二十七年
    滬上字第五０號判例、同院八十五年三月十二日第四次刑事庭會議決議均係認為
    被誘發者是基於其自由意思而從事犯罪行為，自應構成犯罪，並未認此種方法所
    取得之證據係以不正當之手段取得之證據而無證據能力。本案縱係因警員之喬裝
    偵查、陷害教唆之方式，始查獲扣案槍彈，惟被告丁○○、乙○○既係基於其自
    由意思而寄藏或持有扣案槍彈，自應構成犯罪，殊無因警員之喬裝偵查、陷害教
    唆得解免刑責。案系爭點是被告丁○○究否知悉張太祟所寄藏之物即為扣案槍彈
    ，與被告丁○○或同案被告乙○○何人至臺北縣板橋市○○○路七十七號電動玩
    具店內取走該等槍彈並無何關聯，而被告丁○○係將扣案槍彈直接交與同案被告
    乙○○轉交給張太祟，且被告丁○○對於張太祟所要來取之物即是扣案槍彈，顯
    有認識，已詳細論述如前，是被告聲請傳喚之證人邱顯榮就待證事項與被告丁○○寄藏扣案槍彈之犯行無涉，本院認不必再傳。
  (六)扣案之槍彈送鑑定結果，認係由德制八釐米金屬模型槍車通槍管並於槍管前端加
    裝金屬襯管改造而成，機械性能良好，可擊發適用子彈，認具殺傷力；送鑑子彈
    一顆，認係制式口徑八ＭＭ空包彈（彈底標記為ＷＡＤＩＥ八ＭＭ）加裝六ＭＭ
    之金屬彈頭改造而成，經試射，可擊發，認具殺傷力，其餘子彈四顆，則無殺傷
    力，有內政部警政署刑事警察局八十七年十二月十八日刑鑑字第九七四九七號鑑
    驗通知書附卷可稽（見偵查卷第二十七頁）。
四、按槍砲彈藥刀械管制條例係將「持有」與「寄藏」為分別之處罰規定，則單純之
    「持有」，固不包括「寄藏」，但「寄藏」之受人委託代為保管，其保管之本身
    所為之「持有」，既係「寄藏」之當然結果，法律上自宜僅就「寄藏」行為包括
    之評價，不應另就「持有」予以論罪（參照最高法院七十四年臺上字第三四００
    號判例）。核被告丁○○所為，係犯槍砲彈藥刀械管制條例第十條第四項未經許
    可，寄藏改造模型槍罪；第十二條第四項之未經許可寄藏子彈罪。又被告寄藏前
    開槍彈所為之「持有」行為，揆諸前開判例，該「持有」行為係「寄藏」之當然
    結果，不應另就「持有」予以論罪。另被告乙○○所為，係犯槍砲彈藥刀械管制
    條例第十條第四項未經許可持有改造模型槍罪及第十二條第四項之未經許可持有
    子彈罪。被告等均係以一行為而觸犯上開之罪，為想像競合犯，應從一重處斷。
    被告丁○○應論以槍砲彈藥刀械管制條例第十條第四項之未經許可寄藏改迼模型
    槍罪；被告乙○○應論以同條項之未經許可持有改造模型槍罪。被告等均有事實
    欄所載之犯罪前科及執行紀錄，有台灣高等法院檢察署刑案紀錄簡覆表、台灣高
    等法院被告全國前案紀錄表附原審及本院審足稽，彼等前受有期徒刑之執行完畢
    ，五年內再犯有期徒刑以上刑之本罪，應依累犯規定加重其刑。
五、原審以被告罪證明確，本諸同上見解，適用槍砲彈藥刀械管制條例第十條第四項
    、第十二條第四項，刑法第十一條前段、第五十五條、第四十七條、第四十二條
    第二項、第三十八條第一項第一款，罰金罰鍰提高標準條例第二條，現行法規所
    定貨幣單位折算新臺幣條例第二條，並審酌被告等犯罪之動機、目的、手段、品
    行、生活狀況，智識程度、所生之危害及犯罪後飾詞卸責等一切情狀，分處有期
    徒刑三年六月（丁○○）及三年四月（乙○○）均併科罰金新台幣十萬元，罰金
    部分如易服勞役，以新台幣九百元即銀元三百元折算壹日。扣案之德制八釐米金
    屬改造模型槍壹支（槍枝管制編號0000000000）沒收。另具有殺傷力
    之子彈一顆，已因鑑定擊發，另子彈四顆，均無殺傷力，均不諭知沒收。另斟酌
    被告丁○○、乙○○之犯行，僅係單純之寄藏、持有槍彈，依比例原則，均無宣
    告強制工作之必要，甲○○涉案部分，應由公訴人另行偵辦。其認事用法均無不
    合，任意指摘原判決不當，非有理由，應予駁回。
據上論斷，應依刑事訴訟法第三百六十八條判決如主文。
 本案經檢察官錢漢良到庭執行職務。
中     華     民     國    八十九   年       一       月      十一      日
                             臺灣高等法院刑事第 六 庭
                                 審判長法  官  陳  春  秋
                                       法  官  黃  賽  月
                                       法  官  梁  力  求
右正本證明與原本無異。
如不服本判決應於收受送達後十日內向本院提出上訴書狀，其未敘述上訴之理由者並
得於提起上訴後十日內向本院補提理由書（均須按他造當事人之人數附繕本）。
                                       書記官  胡      儀
中     華     民     國    八十九   年       一       月      十三      日
附錄：本案論罪科刑法條全文
槍砲彈藥刀械管制條例第十條第四項
未經許可、持有、寄藏或意圖販賣而陳列改造模型槍者，處三年以上十年以下有期徒
刑，併科新臺幣七百萬元以下罰金。
槍砲彈藥刀械管制條例第十二條第四項
未經許可，持有、寄藏或意圖販賣而陳列子彈者，處五年以下有期徒刑，併科新臺幣
三百萬元以下罰金。


司法院資訊處製作；財團法人民間司法改革基金會備份。
